【裁判字號】    89,易,812
【裁判日期】    890817
【裁判案由】    偽造文書
【裁判全文】
臺灣臺南地方法院刑事判決                          八十九年度易字第八一二號
    公  訴  人  臺灣台南地方法院檢察署檢察官
    被      告  丙○○
右列被告因偽造文書案件，經檢察官提起公訴（八十九年度偵字第二二四五號）暨同
署檢察官移送併案審理（八十九年度偵字第三八０七號），本院判決如左：
    主  文
丙○○連續偽造署押，足以生損害於公眾及他人，處有期徒刑壹年，扣案變造之丁○○國民身分證上丙○○相片壹張及偽造之如附表編號一至六號所示之署押均沒收。
    事  實
一、丙○○因於民國八十六年間涉犯詐欺案件而逃匿（迄八十八年九月十七日始通緝
    到案），其於八十七年六月逃亡期間，在台中市○○路○○路口拾獲丁○○遺失
    之身分證正本一枚，占為己有（侵占遺失物部分已罹追訴權時效），為規避警方
    查緝，遂意圖為自己不法之所有，將自己的照片貼在上開丁○○遺失之身分證予
    以變造之，致生損害於丁○○及戶政機關戶籍管理之正確性。嗣於八十八年二月
    二十二日二十二時四十分許，在台南縣佳里鎮佳里興震興宮前，駛ＣＩ－０２７
    ６號自小客車遇警路檢因無照駕駛，乃基於概括犯意，持上開偽造之丁○○身分
    證供警告發，並於台南縣警察局佳里分局交字第Ｎ0000000號違反道路交
    通管理事件通知單上偽造「丁○○」之署押。復於八十八年七月五日下午十一時
    五十八分，丙○○在台南縣新營市省立新營醫院急診室前，見乙○○所有車號：
    ＴＹ－五○七六號自小客車車門未上鎖，即伺機著手竊取車內香菸一包，旋為乙○○於閉路電視中發現，會同警方當場查獲（丙○○竊盜未遂部分業由檢察官另
    案偵辦）。丙○○於被查獲後為逃避刑責及查緝，即承接上開偽造署押之犯意，
    於八十八年七月六日，在台南縣警察局新營分局及臺灣臺南地方法院檢察署檢察
    官之偵訊時，持上開變造之丁○○身分證，冒用丁○○之名應訊，並基於接續犯
    意，先後在如附表編號二至六號所示各該通知及訊問筆錄等文書上，偽造「丁○○」署押、指印，足生損害於「丁○○」之名譽，並使其有受刑事追訴之虞，及
    損害司法偵查機關追查犯罪之正確性，嗣於八十八年九月十四日下午十一時四十
    分許，丙○○在台南縣永康市○○路一二八巷一六○號前，為警巡邏盤查時，承
    接前揭行使變造身分證的概括犯意，再度持上開變造之丁○○身分證意圖矇騙警
    方，為警當場查獲，扣得變造之丁○○國民身分證一枚。並經警深入查證，始查
    知丙○○之真正身分及冒名等情。
二、案經台南縣警察局永康分局報告台灣台南地方法院檢察署檢察官偵查起訴暨同署
    檢察官移送併案審理。
    理  由
一、訊據被告丙○○對於右揭變造「丁○○」之國民身分證、進而連續行使該變造身
    分證冒名應訊並偽造「丁○○」署押等事實供認不諱，核與證人即被害人丁○○
    、台南縣警察局新營分局小隊長何文杰結證所述相符，並有被告於八十八年七月
    六日在台南縣警察局新營分局冒名應訊時所攝照片一幀在卷足憑，復有扣案變造
    之「丁○○」國民身分證壹張、如附表編號一至六號所示各該文書、訊問筆錄等
    附卷可佐，又扣案身分證經與證人丁○○提出之補發身分證比對，非丁○○，業
    經檢察官製有勘驗筆錄在卷，此部分亦經被害人丁○○證述無訛，被告自白核與
    事實相符，本件事證明確，被告犯行洵堪認定。
二、核被告變造「丁○○」之國民身分證，進而應訊行使，所為係犯刑法第二百十六
    條、第二百十二條行使變造特種文書罪；至其變造文書之低度行為，已為其進而
    行使之高度行為所吸收，不復另論。又偽造「丁○○」署押，足以生損害於公眾
    及他人，另犯刑法第二百十七條第一項之偽造署押罪。被告於八十八年七月六日
    為警查獲上述竊盜案件後，接續多次冒用丁○○名義，偽造「丁○○」署押，係
    本於為規避刑責及查緝之犯意接續而為，為單純一罪。又其分別於八十八年二月
    二十二日及同年七月六日，先後多次行使變造特種文書、偽造署押之犯行，時間
    緊接，犯罪構成要件相同，顯均係基於概括之犯意反覆為之，皆應分別依連續犯
    之規定論以一罪並加重其刑。被告於八十八年二月二十日行使變造國民身分證及
    偽造署押之犯行部分（即台灣台南地方法院檢察署八十九年度偵字第三八０七號
    併案部分），雖未為起訴書所論列，惟此與前揭論罪部分為連續犯，屬裁判上一
    罪之同一案件，為起訴效力所及，本院依法自應予以審究，併此敘明。其所犯上
    開二罪間有方法結果之牽連關係，為牽連犯，應從一重之偽造署押罪處斷。爰審
    酌被告素行不良、犯罪之動機、目的、手段、所生危害、犯罪後態度等一切情狀
    ，量處如主文所示之刑，以資懲儆。扣案變造之丁○○國民身分證上丙○○相片
    一張為被告所有供犯罪所用之物，依刑法第三十八條第一項第二款之規定沒收之
    ；偽造如附表編號一至六號所示之「丁○○」署押，均依刑法第二百十九條之規
    定宣告沒收。
三、至於台灣台南地方法院檢察署八十九年度偵字第三八０七號移送併案意旨尚以：
    被告於八十六年五月三十一日，在彰化縣田中鎮○○路○段三三二號甲○○所經
    營之新宏興汽車商行，持胡國鼎所遺失之身分證，向甲○○以四十萬元購買ＣＩ
    －０２７６號自小客車乙部，並於買賣契約上偽造胡國鼎署押，辦理過戶，因認
    被告尚涉犯偽造胡國鼎署押罪嫌。訊據被告堅詞否認有偽造胡國鼎之署押犯行，
    辯稱：上開自小客車係向其朋友所借得，並非其所購買等語。第查，經本院傳喚
    被害人甲○○到庭當場指認，其結證稱被告並非向其購車之人，且當時自稱胡國
    鼎之人出示之身分證上照片係與自稱胡國鼎之人相符等語；復經本院就被告當庭
    書寫「胡國鼎」文字，與契約書上「胡國鼎」之署押，二者相比對結果，字體及
    筆勢均顯不相同，足認非出自同一人所為，是被告所辯尚堪採信為真，無積極證
    據足資證明被告涉有偽造胡國鼎署押之犯行，自難遽論被告有此部分罪責，該部
    分事實本院無從依檢察官之請求併予審理，附此敘明。
據上論斷，應依刑事訴訟法第二百九十九條第一項前段，刑法第五十六條、第二百十
六條、第二百十二條、第二百十七條第一項、第五十五條、第二百十九條、第三十八
條第一項第二款，罰金罰鍰提高標準條第一條前段，判決如主文。
本案經檢察官胡平貴到庭執行職務。
中    華    民    國      八十九    年      八        月      十七      日
                              臺灣臺南地方法院刑事第三庭
                                      法  官  林淑婷
右正本證明與原本無異
如不服本判決應於送達後十日內向本院提出上訴狀
                                      書記官  董挹棻
中    華    民    國      八十  九  年      八        月       二十一   日
附表：
編號  文  書  名  稱                              偽造之署押內容
一    八十八年二月二十二日台南縣警察局佳里分局交  丁○○署押一枚
      字第Ｎ0000000號違反道路交通管理事件
      通知單
二    八十八年七月六日犯罪嫌疑人受夜間詢問請求書  丁○○署押（含指印）一枚
三    新營分局八十八年七月六日偵訊筆錄            同右
四    新營分局八十八年七月六日逮捕通知            同右
五    台灣台南地方法院檢察署八十八年度偵字第八四  丁○○署押一枚
      八五號案卷八十八年七月六日被告權利告知單
六    台灣台南地方法院檢察署八十八年度偵字第八四  同右
      八五號案卷八十八年七月六日訊問筆錄
附錄本案論罪科刑法條全文：
刑法第二百十二條：偽造、變造護照、旅券、免許證、特許證及關於品行、能力、服
                  務或其他相類之證書、介紹書，足以生損害於公眾或他人者，處
                  一年以下有期徒刑、拘役或三百元以下罰金。
刑法第二百十六條：行使第二百十條至第二百十五條之文書者，依偽造、變造文書或
                  登載不實事項或使登載不實事項之規定處斷。
刑法第二百十七條第一項：偽造印章、印文或署押，足以生損害於公眾或他人者，處
                        三年以下有期徒刑。


司法院資訊處製作；財團法人民間司法改革基金會備份。
